【裁判字號】    97,抗,446
【裁判日期】    970926
【裁判案由】    聲請法官迴避
【裁判全文】
臺灣高等法院臺中分院民事裁定  97年度抗字第446號
抗  告  人  甲○○
上列抗告人與相對人乙○○間請求拆屋還地事件，聲請法官迴避
，抗告人對於臺灣台中地方法院中華民國97年7月28日所為裁定
提起抗告，本院裁定如下：
    主  文
抗告駁回
抗告費用由抗告人負擔。
    理  由
一、本件抗告人於原審聲請及於本院抗告意旨略以:
  (一)抗告人與相對人乙○○間拆屋還地事件，承審法官柯崑輝偏
    袒相對人乙○○，違反程序正義。相對人以不實證據起訴，
    柯法官命相對人補提證據，意圖將非法訴訟變成合法訴訟。
    降低訴訟標的之金額，矇騙原審法院以簡易訴訟程序進行本
    件訴訟，意圖利用簡易訴訟，便於操作而獲取利益。抗告人
    提出聲請撤銷訴訟事件狀，詎柯法官不主動撤銷本件訴訟，
    竟將聲請狀置之不理，其居心叵測。柯法官於二年前裁定停
    止訴訟，在未經再裁定撤銷前，即進行言詞辯論程序，事後
    發覺違法後，再補發撤銷前裁定之公文，該撤銷裁定公文中
    ，竟指確認界址事件為刑事訴訟，身為法官對於系爭事件屬
    民事事件或刑事案件，竟然分不清楚。從而，本件訴訟有足
    夠理由聲請柯法官迴避。相對人不願意負擔測量費，柯法官
    竟稱要將測量費變成裁判費云云，此足認柯法官必定判決抗
    告人敗訴，使相對人不必負擔測量費與裁判費。台中縣太平
    地政事務所夥同相對人舞弊，經告發測量員，測量員陳曉政
    表明要自動迴避測量，柯法官竟稱再有阻擋測量者，將派警
    察至現場，而公然恐嚇張清峰。原審95年度中簡字第6214號
    確認界址事件與本事件之當事人相同，該事件判決主文與判
    決內文矛盾，柯法官採取不利於抗告人之判決主文而作出本
    件裁判，其意圖偏頗甚明。準此，聲請人有聲請柯崑輝法官
    迴避審理該95年度中簡字第2160號拆屋還地事件之必要，爰
    依民事訴訟法第33條第1項第2款之規定，具狀聲請柯崑輝法
    官迴避等語。
  (二)柯法官明知台中縣太平市地政事務所在本案中舞弊，本應避
    免再讓該地政事務所再為測量，以避免舞弊到底，柯法官於
    是在恢復審理案件時，居心叵測的令台中縣太平市地政事務
    所再為測量，使其有機會舞弊到底，以不利甲○○。且乙○
    ○的律師尤雯雯在法庭中稱: 「張清峰檢舉了測量員，所以
    測量員不敢到場。」柯法官竟稱再有阻擋測量者，將派警察
    至現場，柯法官和尤雯雯之對話根本不合邏輯，不合法理，
    卻顯示柯法官相當關愛尤雯雯。
二、按法官有民事訴訟法第32條所定之情形而不自行迴避者，或
    有該條所定以外之情形，足認其執行職務有偏頗之虞者，當
    事人得聲請法官迴避，民事訴訟法第33條第 1項定有明文。
    又按民事訴訟法第33條第1項第2款所謂足認其執行職務有偏
    頗之虞，據而聲請法官迴避者，應以法官對於訴訟標的有特
    別利害關係，或與當事人之一造有密切之交誼或嫌怨，或基
    於其他情形，客觀上足疑其為不公平之審判者，為其原因事
    實，若僅憑當事人之主觀臆測，或不滿意法官進行訴訟遲緩
    ，或認法官指揮訴訟欠當，則不得謂其有偏頗之虞（最高法
    院69年台抗字第457號判例參照），當事人以審判官審判恐
    有偏頗為理由聲請拒卻（迴避）者，必以該審判官與當事人
    有親交或嫌怨等客觀的情事，足以認其有不公平之裁判者為
    限（17年抗字第86號判例參照），且此種迴避原因，依民事
    訴訟法第34條第2項、第284條規定，應由抗告人提出可供即
    時調查之證據以釋明之。
三、經查：
  (一)按關於財產權之訴訟，其標的之金額或價額在新台幣（下同
    ）500,000元以下者，適用本章所定之簡易程序。民事訴訟
    法第427條第1項定有明文。聲請人雖陳稱本件訴訟標的高達
    271,200元，不合於簡易訴訟云云。惟依據前揭規定，本件
    訴訟標的未逾500,000元，原審法院以簡易程序進行本件訴
    訟，於法並無不合。
  (二)次按訴訟程序當然或裁定停止間，法院及當事人不得為關於
    本案之訴訟行為。當事人對於訴訟程序規定之違背，得提出
    異議。但已表示無異議或無異議而就該訴訟有所聲明或陳述
    者，不在此限。民事訴訟法第188條第1項及第197條分別定
    有明文。抗告人固陳稱未經裁定撤銷停止訴訟程序之裁定前
    ，柯法官即進行言詞辯論期日，於事後始補發裁定云云。然
    縱有其事，抗告人對上開程序得提出異議，而抗告人對此無
    異議，並就本件訴訟有所聲明或陳述，其顯已喪失責問權，
    自不得再以此事由，做為本件訴訟之聲請迴避原因，且自上
    開事由以觀，亦與法官有偏頗之虞無涉，況抗告人亦無法證
    明有此事。
  (三)末按判決如有誤寫、誤算或其他類此之顯然錯誤者，法院得
    依聲請或依職權以裁定更正。於裁定準用之。民事訴訟法第
    232條及第239條定有明文。而原審95年度中簡字第2160號撤
    銷停止訴訟程序之裁定，將確認界址事件誤寫為刑事訴訟，
    其屬於顯然錯誤，本得依聲請或依職權以裁定更正之，惟不
    能據此，認為有聲請迴避之原因甚明。
  (四)抗告人辦稱柯崑輝法官明知台中縣太平市地政事務所在本案
    中舞弊，本應避免再讓該地政事務所再為測量，以避免舞弊
    到底，惟仍令台中縣太平市地政事務所為測量，使其有機會
    舞弊到底，以不利甲○○，且柯法官顯有偏袒對造辯護人尤
    雯雯之情事。抗告人前揭辯詞僅屬其主觀臆測，而並未提出
    可即時調查之證據，認為有聲請迴避之原因；況且依抗告人
    所陳該95年度中簡字第2160號拆屋還地事件已經判決，現上
    訴由第二審法院審理中，更無迴避之必要。
  (五)綜上，抗告人所主張之理由，均係憑其主觀臆測，而不滿意
    法官進行訴訟之情形，或認法官指揮訴訟有欠妥當，揆之首
    揭說明，均不得謂法官有偏頗之虞。原裁定以抗告人之聲請
    不符合迴避要件為由，駁回其聲請，核無不合，抗告人猶執
    前詞指摘原裁定不當，求予廢棄改判，為無理由，應予駁回
    。
四、據上論結，本件抗告為無理由，應依民事訴訟法第495條之1
    、第449條第1項、第78條、第95條，裁定如主文。
中    華    民    國    97    年    9     月    26    日
                  民事第五庭    審判長法  官  林陳松
                                      法  官  古金男
                                      法  官  鄭金龍
以上正本係照原本作成。
不得抗告。
                                      書記官  陳振海
中    華    民    國    97    年    9     月    26    日
                                                      Ｍ


司法院資訊處製作；財團法人民間司法改革基金會備份。
